【裁判字號】    98,簡上,18
【裁判日期】    980330
【裁判案由】    違反毒品危害防制條例
【裁判全文】
臺灣彰化地方法院刑事判決              98年度簡上字第18號
上  訴  人  臺灣彰化地方法院檢察署檢察官
被      告  甲○○
上列上訴人因被告違反毒品危害防制條例案件，不服本院97年度
簡字第398號97年12月15日第一審判決（檢察官聲請簡易判決處
刑案號：97年度毒偵字第3933號），提起上訴，本院管轄第二審
合議庭判決如下︰
    主  文
上訴駁回。
    事實及理由
一、本案經本院審理結果，認第一審判決認事用法及量刑均無不
    當，應予維持，並引用第一審判決書記載之事實、證據及理
    由（如附件）。
二、上訴人上訴意旨略以：原審就被告甲○○所為，認定成立自
    首而減輕其刑，遂判處有期徒刑4月，固非無見。惟按民國
    87 年5月20日修正公布毒品危害防制條例第25條之修正理由
    略謂：「為切實防制施用毒品再犯，爰將犯第10條之罪而付
    保護管束者於保護管束期間、強制戒治期滿及依本條例規定
    獲不起訴處分者或因犯第10條之罪強制戒治後，執行刑罰完
    畢者，視為施用毒品之高危險群，而設本條得定期及不定期
    採驗其尿液之規定。」足見立法意旨係在對於上開可能反覆
    施用毒品之高危險群列管人口實施定期及不定期採驗，以切
    實防制施用毒品再犯。又刑法第62條所謂自首，係指犯人在
    其犯罪未發覺前，向該管公務員承認犯罪，而接受裁判而言
    。所謂發覺，固非以有偵查犯罪職權之機關或人員確知其犯
    罪無誤為必要，祇須有確切之根據，對其發生嫌疑，將之列
    為偵查之對象，即得謂為已發覺。經查：本件被告係因長期
    施用毒品，被警方列為毒品人口，則警方於盤查時既已發現
    被告為毒品人口，則已高度懷疑其有繼續施用毒品之惡習，
    則警方於其自白前，既已對其發生嫌疑，即已發覺其犯罪，
    自與自首要件不符（最高法院97年度台上字第3195號判決意
    旨參照）。綜上所述，原審判決適用法律實有違誤，爰請求
    撤銷原判決，另為適當合法之判決云云。
三、按對於未發覺之罪自首而受裁判者，得減輕其刑。但有特別
    規定者，依其規定，刑法第62條定有明文。又所謂發覺，固
    非以有偵查犯罪權之機關或人員確知其人犯罪無誤為必要，
    而於對其發生嫌疑時，即得謂為已發覺；但此項對犯人之嫌
    疑，仍須有確切之根據得為合理之可疑者，始足當之，若單
    純主觀上之懷疑，要不得謂已發生嫌疑（最高法院72年台上
    字第641號判例意旨參照）。又犯人在犯罪未發覺之前，向
    該管公務員告知其犯罪，而不逃避接受裁判，即與刑法第62
    條規定自首之條件相符，不以言明「自首」並「願受裁判」
    為必要（最高法院62年台上字第1101號判例意旨參照）。查
    本件證人即查獲員警陳圳松於本院審理時證稱：我轄區內有
    另1個毒品人口，當天我要去加強盤查，看到被告從房子外
    的1間廁所走出來，因為覺得可疑，就帶他到廁所查看，有
    聞到味道，問他有無施用毒品，他當場馬上承認有吸食，當
    天查獲吸毒才認識被告等語，足徵證人即查獲員警陳圳松在
    本件查獲被告之前，並不認識被告，不知被告是否為列管之
    毒品人口，與檢察官上訴書所舉上開最高法院97年度台上字
    第3195號判決意旨所指之情形不同，難以類比適用，又上開
    查獲警員雖稱於上開廁所聞到味道，但該廁所係在房子外，
    此據證人陳圳松述明，屬於公眾得使用之廁所，亦難據此作
    為懷疑被告施毒之合理根據，從而，查獲警員顯無據以懷疑
    被告有吸食毒品犯嫌之確切根據，應僅係其主觀之懷疑，參
    酌前揭說明，不得謂就被告吸食毒品犯行，已為發覺。所以
    本件被告於97年8月27日17時50分許，在彰化縣埔心鄉○○
    村○○路100號前經警盤查，其在未被有偵查犯罪職權之機
    關或公務員「發覺」前，即主動向警員供出於97年8月25日
    施用第二級毒品犯行，顯與刑法第62條「自首」要件相符，
    原審此部分所認，並無違誤。
四、上訴人即檢察官指摘原判決認定被告自首係不當，聲請撤銷
    原判決，為無理由，應予駁回。
據上論斷，應依刑事訴訟法第455條之1第1項、第3項、第373條
、第368條，判決如主文。
本件經檢察官紀雅惠到庭執行職務。
中    華    民    國    98    年    3     月    30    日
                  刑事第一庭    審判長法  官  余仕明
                                      法  官  鄭舜元
                                      法  官  鮑慧忠
以上正本證明與原本無異。
本件不得上訴。
中    華    民    國    98    年    3     月    30    日
                                      書記官  謝鈴玉


司法院資訊處製作；財團法人民間司法改革基金會備份。
